【裁判字號】    98,交聲更,4
【裁判日期】    980414
【裁判案由】    聲明異議
【裁判全文】
臺灣彰化地方法院交通事件裁定         98年度交聲更字第4號
原處分機關  交通部公路總局臺中區監理所彰化監理站
異  議  人
即受處分人  丙○○
送達代收人  乙○○
上列受處分人因違反道路交通管理處罰條例案件，對於交通部公
路總局臺中區監理所彰化監理站民國97年11月14日所為之處分（
彰監四字第裁64─ZCB159905 號），聲明異議，受處分人不服本
院第一審裁定（97年度交聲字第3007號），提起抗告，經臺灣高
等法院臺中分院撤銷發回更為裁定（98年度交抗字第31號），本
院裁定如下：
    主  文
異議駁回。
    理  由
一、原處分意旨略以：異議人即受處分人丙○○駕駛其所有車牌
    號碼H5-6705號自用小客車，於民國97年4月4日07時39分許
    ，行經國道1號南下196.4公里處，有「行駛高速公路違規使
    用路肩」之違規行為，經內政部警政署國道公路警察局第三
    警察隊員林分隊逕行舉發，爰依道路交通管理處罰條例第33
    條第1項第9款、第63條第1項之規定，處罰鍰新臺幣（下同
    ）6000元，並記違規點數1點。
二、聲明異議意旨略以：異議人對於上揭違規事實並不爭執，惟
    異議人自始未接獲原舉發單位寄發之舉發違反道路交通管理
    事件通知單，若其知悉罰單之存在必當按時繳納，且異議人
    就住家門牌及住所附近查看，確實沒有張貼送達文書，也沒
    有看到張貼過任何送達文書或是撕毀之痕跡，始遲延並繳交
    最高額度之罰鍰6,000 元，爰依法就額外遲延之金額提出聲
    明異議云云。
三、按汽車行駛高速公路及快速公路，不得在路肩上行駛，或利
    用路肩超越前車或倒車；汽車行駛於高速公路、快速公路或
    設站管制之道路，不遵使用限制、禁止、行車管制及管理事
    項之管制規則，而未依規定使用路肩者，處汽車駕駛人3 千
    元以上6千元以下罰鍰，並予記違規點數1點，高速公路及快
    速公路交通管制規則第9條第1項第2款、道路交通管理處罰
    條例第33條第1項第9款、第63條第1項第1款分別定有明文。
    次按處理違反道路交通管理事件，有關文書送達之程序，依
    行政程序法之規定，違反道路交通管理事件統一裁罰基準及
    處理細則第5條定有明文。且送達於應受送達人之住居所、
    事務所或營業所為之，於應送達處所不獲會晤應受送達人時
    ，得將文書付與有辨別事理能力之同居人、受僱人或應送達
    處所之接收郵件人員。送達不能依前二條規定為之者，得將
    文書寄存送達地之地方自治或警察機關，並作送達通知書兩
    份，一份黏貼於應受送達人住居所、事務所、營業所或其就
    業處所門首，另一份交由鄰居轉交或置於該送達處所信箱或
    其他適當位置，以為送達。前項情形，由郵政機關為送達者
    ，得將文書寄存於送達地之郵政機關。寄存機關自收受寄存
    文書之日起，應保存三個月。行政程序法第72條第1項前段
    、第73條第1項、第74條分別定有明文。故郵政機關人員為
    送達者，於應送達處所不獲會晤應受送達人，亦無具辨別事
    理能力之同居人、受僱人或應送達處所之接收郵件人員可受
    送達時，依法即應作送達通知書兩份，一份黏貼於應受送達
    人住居所、事務所、營業所或其就業處所門首，另一份交由
    鄰居轉交或置於該送達處所信箱或其他適當位置，並將該文
    書寄存於送達地之郵政機關，始為合法之寄存送達，而生送
    達效力。
四、經查：本件異議人前駕駛車牌號碼H5-6705號自用小客車，
    於97年4月4日07時39分許，行經國道1號南下196.4公里處，
    有「行駛高速公路違規使用路肩」之違規行為，為內政部警
    政署國道公路警察第三警察隊員林分隊以公警局交字第ZCB1
    59905號舉發違反道路交通管理事件通知單逕行舉發，為異
    議人所不爭執，並有上開舉發違反道路交通管理事件通知單
    影本1紙及採證照片影本1幀在卷可稽，是異議人本件違規行
    為，事證明確，足堪認定。
五、雖異議人辯稱未有收受舉發違反道路交通管理事件通知單，
    且其住家門牌亦未有張貼送達文書之痕跡，顯見本件通知書
    並未合法送達給伊收受云云。然查：本院就此傳詢證人即本
    件寄存送達通知書投遞郵差甲○○，其於本院98年3月30日
    調查時具結後證稱：「卷附之送達證書經我的同事先去送了
    兩次都沒有人簽收，第三天由我負責送過去，還是沒有人簽
    收，我就依照規定把通知單張貼在門的旁邊。」「（你是否
    記得丙○○的住所地是什麼樣的房子？）類似磚造三合院的
    舊房子，我所謂的門旁邊是指面對大廳的右邊廂房的門邊，
    如本院卷（97年度交聲字第3007號）第12頁照片6之右邊第
    三個門放置鐵桶處原本有個菜籃子是給我們放信件的，我將
    通知單貼在第三個紗門旁的上方，通知書上有自黏膠帶。貼
    完後我就離開。」等語，是據證人所述，異議人住所地供郵
    差放置信件之信箱，既係以菜籃子為替代，並置於右邊第三
    個紗門鐵桶處，則證人即郵差甲○○將送達通知書黏貼於原
    菜籃子即信箱放置地點之右邊第三個紗門門首，自難謂未為
    合法通知，且參酌證人對於異議人住處之外觀、類型、信箱
    位置知之甚詳，又衡諸證人至本院作證並具結以言詞供述本
    件之送達經過，其與異議人素不相識，亦無仇恨、嫌隙，當
    無自陷偽證罪之處罰而設詞誣陷異議人之理，是證人甲○○
    前開證述應可採信。故依證人所述，本件舉發違反道路交通
    管理事件通知單確於97年5月6日經郵政機關人員以送達通知
    書黏貼於異議人住所之門首以通知異議人，另寄存於異議人
    戶籍地址之郵政機關「鹿港郵局」，此部分並有個人基本資
    料查詢結果、第三警察隊員林分隊送達證書各1紙附卷可參
    ，則依上揭行政程序法有關送達之規定意旨，本件舉發通知
    單應已生合法寄存送達之效力至明，異議人所辯舉發通知單
    未為合法送達乙節，委無可採。
六、綜上所述，本件舉發通知單已經合法送達，異議人以未收到
    通知單為由聲明異議，自不足採，則原處分機關依前開道路
    交通管理處罰條例第33條第1項第9款、第63條第1項之規定
    ，裁處異議人罰鍰6,000元、並記違規點數1點，尚無違誤，
    本件異議為無理由，應予駁回。
據上論斷，應依道路交通管理處罰條例第87條第2 項、道路交通
案件處理辦法第19條，裁定如主文。
中    華    民    國    98    年    4     月    14    日
                  交通法庭法  官  葛永輝
以上正本證明與原本無異。
如不服本裁定，應於裁定送達後5日內，向本院提出抗告狀 (須
附繕本)。
中    華    民    國    98    年    4     月    14    日
                          書記官  吳曉玟


司法院資訊處製作；財團法人民間司法改革基金會備份。
